臺灣臺北地方法院民事判決　　　　　　92年度重訴字第1617號
原　　　告　仁鴻水電股份有限公司
法定代理人　劉碧慧
訴訟代理人　易定芳律師
被　　　告　內政部營建署
法定代理人　乙○○
訴訟代理人　何兆龍律師
複　代理人　梁育純律師
上列當事人間損害賠償事件，本院於民國94年8月11日言詞辯論
終結，判決如下：
    主  文
原告之訴及假執行之聲請均駁回。
訴訟費用由原告負擔。
    事實及理由
一、原告聲明：（一）被告應給付原告新台幣（下同）9,808,
    508元及自起訴狀繕本送達翌日起至清償日止，按年息百分
    之五計算之利息。（二）願供擔保請准宣告假執行。並陳述
    ：
（一）被告（即原台灣省政府住宅及都市發展局）於84年9月11
      日就其台北縣壽德新村眷村合建國宅新建工程Ｂ區水電設
      備工程交由原告承攬，總工程款為85,800,000元。惟被告
      之營造商即承鴻營造股份有限公司（下稱承鴻公司）倒閉
      ，被告重新發包，建築工程完工遲延，原告完工日期亦隨
      之遲延，原告因此而生損害。自87年2月28日至90年10月2
      日計遲延1,314日。
（二）原告所損害如下：
     １遲延期間派駐相關人員薪資，計4,241,400元：
       (1)李光前（工地主任）薪資2,100,000元。
       (2)鄭清榮（工地主任）薪資720,000元。
       (3)張瓊方（工務助理）薪資489,400元。
       (4)楊琇如（工務助理）薪資720,000元。
       (5)彭雅嫻（工務助理）薪資203,000元。
     ２原告於87年2月28日完工期限內完成工程即得依約領足全
       部工程款以實現預期利益，惟因被告遲延，致原告應領
       之工程款不能領取，就未請領工程款發生利息損失共計
       4,530,342元。
     ３保固金890,834元，原保固期於90年5月28日屆滿，現延
       至93年10月2日，共遲延40個月，每月利息損失3,711.8
       元，損失利息共148,472元。
     ４銅器訂金損失利息25,300元。
     ５瓷器訂金損失利息22,050元。
     ６消防器材訂金損失利息27,297元。
     ７發電機訂金損失利息129,250元。
     ８污廢水泵訂金損失利息2,300元。
     ９履約保證手續費：214,499元。
     １０倉庫租金損失286,000元。
     工地電話費91,648元。
     保全費損失61,950元。
     保險費28,000元。
二、被告聲明：（一）原告之訴駁回。（二）如受不利判決，願
    供擔保請准宣告免假執行。並陳述：
（一）依兩造間之工程合約第5條第2項就完成期限已載明「全部
      工程限於建築工程完工後30日曆天完工」，顯見兩造間之
      完工期限並不特定，其必需植基於建築工程之全部完成，
      而原告於投標訂約時，既已詳細審閱標單等文件，進而投
      標、得標及簽訂工程合約，則對於完工期限於建築工程完
      工後30日內之風險性應由承商即原告承擔，豈可於工程竣
      工計價後，再為請求？況乎建築工程之遲延、重新發包，
      並不可歸責於被告。
（二）本件工程已於90年10月16日准予驗收，兩造並已完成竣工
      計價，當時原告並無任何保留意見，顯見系爭工程合約既
      已在兩造合意下完成竣工結算，除保固責任之履行外，原
      告對被告已無任何請求權，則原告於竣工計價後多時始提
      起本件訴訟，亦非有理。
（三）另依兩造間契約附件「投標須知補充規定」第6條之規定
      ，「工程施工期中因本局原因並經本局認定確需全部停工
      ，而一次連續30天以上，累積達6個月以上者，承包商得
      要求無條件終止契約．．．」可知原告於本件系爭工程中
      在88年3月27日後續工程開工日前，其本可依上揭規定終
      止系爭工約，然原告並未行使該項權利，除可證明原告對
      於完工期限不確定已知悉外，亦可證明原告對於被告重新
      發包之事實並無意見。
（四）又依兩造間合約中「台灣省政府住宅及都市發展局投標須
      知補充規定」第37之規定，工程因故停工時，在停工階段
      ，乙方 (即原告)應經常清理工地環境整潔、維持交通暢
      行及工地衛生、安全等措施，其費用由乙方負擔。則既兩
      造已事先約定因故停工所生之費用應由乙方負擔。
三、程序方面：
（一）按訴狀送達後，原告不得將原訴變更或追加他訴，但如請
      求之基礎事實同一者，不在此限，民事訴訟法第255條第1
      項第2款定有明文。本件原告請求權基礎原為民法第231條
      第1項給付遲延之損害賠償請求權（見本院第1卷第25頁）
      ，嗣變更為民法第240條之受領遲延之損害賠償請求權（
      見本院第3卷第2頁反面），其主張之基礎事實同一，故應
      予准許。
（二）被告之法定代理人原為甲○○，嗣變更為乙○○，且於93
      年11月30日具狀聲明承受訴訟（見本院第2卷第287頁），
      應予准許。
四、原告主張被告（即原台灣省政府住宅及都市發展局）於84年
    9月11日就「台北縣壽德新村眷村合建國宅新建工程Ｂ區水
    電設備工程」（下稱系爭工程）交由原告承攬，總工程款為
    85,800,000元。惟被告之營造商即承鴻公司倒閉，被告重新
    發包等情，為被告所不爭執，可信為真實。
五、按民法第240條固然規定：「債權人遲延者，債務人得請求
    其賠償提出及保管給付物之必要費用」，惟所謂「受領遲延
    」之構成要件有二：（一）需債務人已提出給付。（二）須
    債權人拒絕受領或不能受領。如果不具備前揭二個構成要件
    ，即不成立受領遲延。本件訴訟首應審酌者，係系爭工程因
    營造商承鴻公司倒閉，由被告重新發包，致建築工程遲延完
    工，原告施作之水電工程，其完工日期亦隨之遲延，是否屬
    於被告「受領遲延」？如果非屬於受領遲延，無論原告是否
    受有損害，均不得向被告請求損害賠償。經查：
（一）兩造於84年9月11日就「台北縣壽德新村眷村合建國宅新
      建工程Ｂ區水電設備工程」簽定承攬契約，原告為承攬人
      、被告為定作人。原告之主給付義務為完成該水電工程之
      施作，被告之主給付義務為給付承攬報酬。另本件施工之
      標的物是眷村國宅，原告需於Ｂ區新建國宅中，裝設每一
      戶國宅之水電工程，故此項承攬義務之履行，顯然不是一
      次性提出給付，而係需持續一段時日之施工始能完成工程
      。原告主張已提出給付而被告受領遲延，惟原告並無法證
      明其已提出「依契約約定之給付」；亦無法證明其有通知
      被告要進場施工而被告拒絕或被告有不能受領之情形，即
      無法證明被告有拒絕受領或不能受領之事實。
（二）次查兩造對於「工程期限」於契約第5條約定：「
      一、開工期限：乙方（即原告）應於接到甲方（即被告）
          主辦工程單位通知開工之日起5日內正式以書面申報
          開工，逾期延不開工者，則依接到甲方通知第5日開
          始核算工期，甲方並得按本契約第22條之規定辦理，
          復工時亦同。
      二、完成期限：全部工程限於建築工程完工後30日曆天完
          工。
      三、因故延期：如因甲方之原因，或人力不可抗拒等因素
          ，致須延長完工日期時，乙方得以書面向甲方申請延
          期，甲方視其實際影響之情形酌予延期，乙方對甲方
          最後核定之延期，不得提出異議」（見本院第1卷第
          18頁）。
      依兩造契約之約定，原告應於接到被告主辦工程單位之通
      知後5日內正式開工，完工期限則於建築工程完工後30日
      曆天完工。並沒有限定被告要於何一期日之前，通知原告
      開工，且如因故延期工期時，依第5條第3款約定，完全交
      由被告核定工期，原告並無異議之權利。況且「全部工程
      限於建築工程完工後30日曆天完工」顯見兩造間之完工期
      限並沒有特定之期日，必需視建築工程完成之狀況而定，
      亦即需於建築工程完成之後30個曆日天完工。原告於投標
      訂約時，既已詳細審閱標單等文件，進而投標、得標及簽
      訂工程合約，則對「完工期限」必需視建築工程之全部完
      成後之30日曆天完工乙節，應該甚為清楚。建築工程之完
      成可能提早完工，亦可能延後完工，此項工期提早或延長
      之風險，本應該由承攬人承擔風險。原告認為工期延長，
      即屬於受領遲延而要求被告賠償損失云云，恐無依據。
（三）另依兩造間契約附件「投標須知補充規定」第6條之約定
      ：「工程施工期中因本局原因並經本局認定確需全部停工
      ，而一次連續30天以上，累積達6個月以上者，承包商得
      要求無條件終止契約，按已完成工程驗收結算」，原告於
      被告累積停工達6個月以上者，可終止契約，以保障自身
      權益，惟其並未行使該項終止權，足認為當時原告衡量終
      止契約及繼續履約之利害關係，認為繼續履行契約對原告
      較為有利，方有可能會願意繼續履行契約，如果繼續履約
      較為不利，自無可能會承作對己不利之工程。原告於兩造
      90年10月15日工程結算時，均沒有提出任何賠償之請求，
      反而於結算之後（有工程結算驗收證明書附板橋地方法院
      92年度重訴字第449號民事卷第25頁），時間已逾一年多
      之久，始於92年8月8日具狀請求受領遲延之損害賠償，明
      顯不合常情。
（四）按當事人對於他造主張之事實，於言詞辯論時不爭執者，
      視同自認，民事訴訟法第280條第1項定有明文。被告抗辯
      兩造契約中「台灣省政府住宅及都市發展局投標須知補充
      規定」第37之規定，工程因故停工時，在停工階段，乙方
      （即原告）應經常清理工地環境整潔、維持交通暢行及工
      地衛生、安全等措施，其費用由乙方負擔等語。原告對該
      投標須知補充規定第37之規定條文並不爭執，足認有該項
      規定存在。則兩造契約中已約定工程因故停工，所衍生之
      各項費用應該由原告自行負擔，其即無依據，再請求本件
      工地支出之派駐相關人員薪資計4,241,400元、工地電話
      費91,648元、保全費損失61,950元、保險費28,000元等各
      項費用。
（五）綜上所述，本件原告並不能舉證證明其已依契約之約定提
      出給付，亦無法證明其有通知被告要進場施工而被告拒絕
      或被告有不能受領之情形，與受領遲延之構成要件不符，
      其請求被告賠償9,808,508元及自起訴狀繕本送達翌日起
      至清償日止，按年息百分之五計算之利息，為無理由，應
      予駁回。
六、原告之訴既駁回，其假執行之聲請亦失所附麗，應一併駁回
    之。
七、因本案事證已臻明確，兩造其餘主張陳述及所提之證據，均
    毋庸再予審酌，附此敘明。
八、訴訟費用負擔之依據：民事訴訟法第78條。
中　　華　　民　　國　　94　　年　　8 　　月　　12　　日
                  民事第一庭    法　官　呂淑玲
以上正本係照原本作成
如對本判決上訴，須於判決送達後20日內向本院提出上訴狀
中　　華　　民　　國　　94　　年　　8 　　月　　12　　日
                    　　　　　　書記官　方美雲
